臺灣高等法院刑事判決
109年度上訴字第4033號
上  訴  人  臺灣新北地方檢察署檢察官
被      告  楊德貴


上列上訴人因被告傷害案件，不服臺灣新北地方法院109年度審
訴字第1480號，中華民國109年9月17日第一審判決（起訴案號：
臺灣新北地方檢察署109年度偵字第19337號），提起上訴，本院
判決如下：
    主  文
上訴駁回。
    事實及理由
一、經本院審理結果，認第一審以被告楊德貴犯刑法第277條第1
    項之傷害罪，判處有期徒刑9月，認事用法及量刑均無不當
    ，應予維持，除引用第一審判決書記載之事實、證據及理由
    （如附件）外，並就證據部分補充記載「被告於本院準備程
    序及審理時坦承犯行」。
二、檢察官上訴意旨略以：被告僅因細故即持未扣案之不詳器具
    攻擊告訴人林進偉，致告訴人受有左手第五掌骨骨折、左手
    7公分×2公分×2公分撕裂傷並肌肉及肌腱斷裂、枕葉部分頭
    皮一處6公分撕裂傷、頂葉部分頭皮二處6公分撕裂傷等傷害
    ，使告訴人身心均受嚴重創傷，原審未審酌告訴人前已有至
    身心科就診，恐因本案傷害衍生其他混合型焦慮症病況加重
    之情形。又被告於原審審理時稱本與告訴人有仇，無法達成
    和解，犯後態度難謂良好。衡諸被告之犯罪動機、手段、犯罪
    後態度及對告訴人身心影響甚鉅，原審量刑過輕，未考量比
    例原則、衡平原則，難認妥適，無以收警惕之效，復未能使
    罰當其責，自屬判決違背法令。另就告訴人於「聲請檢察官
    提起上訴狀」內指稱被告所為實涉殺人未遂部分，請一併審
    酌云云。
三、惟查：
　㈠量刑判斷當否之準據，應就判決之整體觀察為綜合考量，為
    求個案裁判之妥當性，法律賦予法院裁量之權，量刑輕重，
    係屬事實審法院得依職權自由裁量之事項，苟其量刑已以行
    為人之責任為基礎，並斟酌刑法第57條各款所列情狀而未逾
    越法定刑度，如無偏執一端，致明顯失出失入情形，並具妥
    當性及合目的性，符合罪刑相當原則，即不得遽指為違法。
    易言之，關於刑之量定，係實體法上賦予法院得為自由裁量
    之事項，倘其未有逾越法律所規定之範圍，或濫用其權限，
    即不得任意指摘為違法。原判決關於科刑部分，業於理由內
    具體說明其審酌之根據及理由，顯係基於行為人之責任為基
    礎，斟酌刑法第57條各款所列情狀，而為刑之量定，既未逾
    越法定刑度，客觀上亦無偏執一端致明顯失出失入之裁量權
    濫用，難認有何失之過輕，核無違反比例原則、衡平原則、
    罪刑相當原則之可言。原審就科刑裁量權之行使，既未逾越
    法律所規定之範圍，或濫用其權限，自不能遽指為違法或不
    當。
　㈡殺人罪之成立，須加害人於實行殺害時，即具有使其喪失生
    命之故意，倘缺乏此種故意，則不能遽以殺人罪論斷（最高
    法院99年度台上字第2361號判決意旨參照）。殺人與傷害之
    區別，應以有無殺意為斷，其受傷之多寡及是否為致命部位
    ，有時雖可藉為認定有無殺意之心證，究不能據為絕對標準
    ，故不能僅因被害人受傷之位置係屬人體要害，即認定加害
    人自始即有殺害被害人之犯意；至有無殺意，以行為人於下
    手時有無決意取被害人生命為準，以戕害他人生命之故意，
    著手於刺殺之實行而未發生死亡之結果，為殺人未遂；倘無
    使人喪失生命之故意，僅在使其身體、健康受到傷害，則為
    傷害罪，二罪皆發生傷害之結果，只其主觀犯意及身體傷害
    程度不同而已，審理事實之法院，應就案內一切證據，詳查
    審認，視其犯罪之動機、殺傷之次數、所殺傷部位、傷勢程
    度、犯後態度等綜合判斷，俾為認定（最高法院18年上字第
    130號判例、84年度台上字第3179號、85年度台上字第5611
    號、94年度台上字第6857號判決意旨參照）。是行為人於行
    為當時，主觀上是否有殺人之故意，除應斟酌其使用之兇器
    種類、攻擊之部位、行為時之態度、表示外，尚應深入觀察
    行為人與被害人之關係、衝突之起因、行為當時所受之刺激
    、下手力量之輕重、被害人受傷之情形及行為人事後之態度
    等各項因素綜合判斷：
　⒈據被告供稱：告訴人係住在我家斜對面之鄰居，因告訴人之
    父從事鐵工，不時介紹水電客戶給我，我才會結識告訴人；
    我於兩年前去告訴人住處外烤肉，告訴人與我朋友起口角，
    我因挺朋友而和告訴人打起來，此事我也被判處拘役20日；
    直至民國109年4月1日告訴人用大榔頭砸我的自用小客車，
    並稱係我2年前挺朋友而和他打架，讓他不爽，所以砸我的
    車等語，此案已由員警偵辦中；我於同年月3日從住處開車
    正要出門去深澳漁港釣魚時，見告訴人騎乘機車也要出門，
    此時告訴人向我嗆聲「車被砸爽不爽（臺語發音）」，隨即
    騎車離去，我本想算了，之後駕車至新北市○○區○○路000號
    時，剛好看見告訴人機車逆向行駛、停在該處，我就拿甩棍
    下車，將告訴人打跌下機車，再亂打告訴人，告訴人當時有
    戴安全帽，我無意致告訴人於死，只想教訓告訴人而已；我
    和告訴人在案發地點相遇，也是我要開車去釣魚時行經該處
    剛好遇到告訴人，並非預謀；因甩棍外觀是劍的形狀，長約
    50至60公分，所以告訴人才會以為我拿刀攻擊等語（見偵卷
    第8至11、89頁）。告訴人則指稱：被告在兩年前傷害我，
    又一直威脅我，我無法忍受，才會在案發前破壞被告的車；
    案發時本來逆向騎車至店門口停下，之後才遭被告開車衝撞
    ，人車倒地後，遭被告持刀砍擊頭部，擋的時候左手掌受傷
    ，當時有戴安全帽，所以頭部雖有受傷，但沒死亡等語（見
    偵卷第15至16、87至89頁）。
　⒉由上開被告及告訴人所述，足見其等雖有宿怨，然本案實係
    肇因於告訴人甫於日前砸損被告車輛，以致被告心生不滿，
    方持器具毆擊告訴人，難認其等間確有足以引發被告殺意之
    嚴重衝突或動機存在，被告前述對告訴人不滿之情，至多僅
    足為肢體衝突之緣由，難認其因此即萌生必置告訴人於死之
    殺人動機或意欲。再觀諸卷附案發現場照片（見偵卷第27至
    48頁），足見告訴人於案發後為警到場協助處理傷口時，意
    識清楚，坐在椅子上，僅頭部、左手等身體部位有明顯傷勢
    ，倘被告有意致告訴人於死，大可乘告訴人倒地受傷、手無
    寸鐵、無力反擊之機，持續攻擊告訴人之重要身體部位至死
    方休，豈有逕自罷手之可能？至告訴人頭部雖受撕裂傷，然
    未深及要害，難認被告下手極重，另告訴人左手掌傷勢雖非
    輕微，然此實係其為阻擋被告攻擊而採取左手防衛動作所致
    ，已據其陳明在卷，尚難執其傷勢遽認被告主觀上確有殺人
    之犯意。其雖一再指述被告持刀加害，然為被告所否認，並
    堅稱係使用甩棍攻擊告訴人等語，本案犯罪工具復未扣案，
    無從查明其種類及型式，從而依卷內事證，僅足認定被告係
    以不明器具毆擊告訴人，查無證據足證本案犯罪所用之物確
    屬刀具，自難僅憑告訴人單一指述，遽為不利於被告之認定
    。告訴人雖另指陳被告於傷害時稱「你敢動我車我就讓你死
    」云云（見偵卷第15頁），然為被告所否認（見偵卷第10頁
    ），復查無證據足認被告於案發時確向告訴人揚言取其性命
    、使其死亡等語，自亦無從單憑告訴人此部分指述，逕為不
    利於被告之認定。綜觀被告與告訴人之關係、行為前所受之
    刺激、衝突之起因、行為時使用器具攻擊告訴人之身體部位
    、行為時之態度、下手之輕重、告訴人受傷之情形及被告事
    後之態度等情，難認被告毆擊告訴人時，主觀上明知其所為
    將致告訴人於死並有意使其發生，或已預見告訴人死亡結果
    ，縱使如此亦不違背其本意，仍執意為之，所辯：因遭告訴
    人砸車，氣憤之下毆打告訴人，僅欲教訓告訴人，並無殺意
    等語，並非無稽。從而依檢察官所舉事證，僅足認定被告主
    觀上有使人受傷之故意，無從證明被告確係基於殺人之直接
    故意或不確定故意而犯本案，公訴意旨亦同認本案難以遽令
    被告擔負殺人未遂罪責，而以被告涉犯刑法第277條第1項之
    傷害罪嫌起訴被告，此觀起訴書之記載即明，告訴人指被告
    殺人未遂云云，容有誤會，併此敘明。
　㈢綜上所述，檢察官上訴執前詞指摘原判決不當，為無理由，
    應予駁回。
據上論斷，應依刑事訴訟法第373條、第368條，判決如主文。
本案經檢察官滕治平到庭執行職務。
中　　華　　民　　國　　109 　年　　12　　月　　24　　日
                  刑事第十六庭  審判長法　官  葉騰瑞
                                      法　官  廖紋妤
                                      法　官  陳芃宇
以上正本證明與原本無異。
如不服本判決，應於收受送達後20日內向本院提出上訴書狀，其
未敘述上訴之理由者並得於提起上訴後20日內向本院補提理由書
（均須按他造當事人之人數附繕本）「切勿逕送上級法院」。
                                      書記官  李佳芬
中　　華　　民　　國　　109 　年　　12　　月　　28　　日